【裁判字號】    99,易,961
【裁判日期】    990428
【裁判案由】    詐欺
【裁判全文】
臺灣臺中地方法院刑事判決               99年度易字第961號
公  訴  人  臺灣臺中地方法院檢察署檢察官
被      告  丙○○
選任辯護人  盧永和律師
被      告  丁○○
            乙○○
            戊○○
上列被告等因詐欺案件，經檢察官提起公訴（99年度偵字第2831
號），本院合議庭裁定由受命法官獨任進行簡式審判程序，判決
如下：
      主    文
丙○○共同意圖為自己不法之所有，以詐術使人將本人之物交付
，未遂，累犯，處有期徒刑陸月，如易科罰金，以新臺幣壹仟元
折算壹日。扣案如附表一所示之物均沒收。
丁○○共同意圖為自己不法之所有，以詐術使人將本人之物交付
，未遂，處有期徒刑肆月，如易科罰金，以新臺幣壹仟元折算壹
日。扣案如附表一所示之物均沒收。
乙○○共同意圖為自己不法之所有，以詐術使人將本人之物交付
，未遂，累犯，處有期徒刑肆月，如易科罰金，以新臺幣壹仟元
折算壹日。扣案如附表一所示之物均沒收。
戊○○共同意圖為自己不法之所有，以詐術使人將本人之物交付
，未遂，處有期徒刑肆月，如易科罰金，以新臺幣壹仟元折算壹
日。扣案如附表一所示之物均沒收。
    犯罪事實及理由
一、犯罪事實：丙○○前因妨害自由案件，經臺灣桃園地方法院
    判處有期徒刑五月，並經減刑為有期徒刑二月十五日確定，
    於民國九十六年十月八日易科罰金執行完畢。乙○○前因過
    失傷害案件，經本院判處有期徒刑六月，嗣經臺灣高等法院
    臺中分院駁回上訴確定，於九十六年二月十五日易科罰金執
    行完畢。詎其等均不知悔改，丙○○（代號小林、小吳、小
    劉、經理）自民國九十八年十二月初某日起，與丁○○（代
    號小顏）、乙○○（代號小王）、戊○○（代號小白）及年
    籍姓名不詳綽號「小周」之人，及年籍姓名不詳綽號「惡魔
    」之網路系統商、綽號「新小胖」之車手調度、地下匯兌負
    責人及大陸地區不詳車手共組詐騙集團，共同基於意圖為自
    己不法所有之犯意聯絡，由丙○○以每月新臺幣（下同）一
    萬元之代價，向不知情之房東承租臺中市○區○○街二一０
    巷二號七樓之四房屋，另購置大陸地區門號00000000號電話
    ，設定轉接至丙○○持用之00000000000、00000000000、00
    000000000、00000000000、00000000000、00000000000、00
    000000000號行動電話，並購置00000000000、00000000000
    、00000000000號行動電話，設定轉接後交乙○○持用，購
    置00000000000、00000000000號行動電話，設定轉接後交戊○○持用，購置00000000000號行動電話，設定轉接後交丁○○持用，購置00000000000、00000000000號行動電話，設
    定轉接後交「小周」持用。上開行動電話均係可在臺灣地區
    漫遊之大陸地區行動電話門號。復在該屋內以綽號「惡魔」
    者提供之閘道器、路由器，依「惡魔」之指示組裝筆記型電
    腦─閘道器─路由器─電話機網路電話串連，經由「惡魔」
    之遠端設定，完成可顯號為00000000號之網路電話連線，完
    成詐騙用網路雙向電話機房。上開詐騙機具設置完成，旋即
    著手先共同由丙○○及真實姓名年籍不詳綽號「小葛」、「
    古雨」等大陸地區人士所等經營之廣告公司，發送內容為「
    華倫貸款諮詢，辦理資金周轉大額貸款、個人創業免抵押、
    息低，快速辦好收費，諮詢專線00000000」之簡體字詐騙簡
    訊，並將相同詐騙訊息刊登於武漢晨報、長江日報、廈門日
    報等大陸地區報紙，使收受此一資訊之大陸地區人民陷於錯
    誤，回撥00000000電話，該電話經設定轉接至丙○○持用之
    00000000000、00000000000、00000000000、00000000000、
    00000000000、00000000000、00000000000 號行動電話、乙○○持用之00000-000000、00000-000000、00000000000號
    行動電話、戊○○持用之00000000000、00000000000號行動
    電話、丁○○持用之00000000000號行動電話、及「小周」
    持用之00000000000、00000000000號行動電話等大陸地區在
    臺灣地區漫遊之行動電話，由丁○○、乙○○及戊○○佯扮
    華倫貸款諮詢之外務人員，詐稱幫客戶代辦銀行貸款，請大
    陸民眾留下基本資料，幫大陸民眾向銀行詢問貸款額度，貸
    款額度自二十萬元至五十萬元人民幣不等。使大陸地區人民
    曾少、澎勝華、楊杰、屈興文、胡小松、吳應武、顧克敏、
    王明、胡平、「羅小姐」、曾紅艷、陳漢生、「辜先生」、
    江蘭、詹必君、「蕭先生」等陷於錯誤，提供其基本聯絡資
    料，渠等再以網路電話（經「惡魔」遠端設定顯號為廣告專
    線00000000號）回撥表示銀行准予核貸，請先繳交百分之三
    至百分之五之手序費等語，如大陸地區人民同意支付手續費
    ，便將電轉予佯稱「匯豐銀行經理」之丙○○，請該受騙者
    如數匯款至「新小胖」每日指定之大陸地區不特定帳戶（其
    中有唐艷所有，中國建設銀行甘肅省蘭州市城關支行，證號
    000000000000000000號帳戶，及陳世良所有，中國建設銀行
    廣東省中山南區支行，證號000000000000000000號帳戶），
    得手後由丙○○通知「新小胖」，由「新小胖」調度大陸地
    區不詳車手，將詐得款項領出，並經由地下匯兌之方式，與
    丙○○另約時間地點，將丙○○機房集團可得贓款交予丙○○。每筆詐得贓款，丙○○機房集團可得百分之七十八，丙○○再分其中百分之二十予實行詐騙之一線人員。嗣經警於
    九十九年一月二十七日於上址持本院核發之搜索票搜索當場
    查獲，並扣得如附表一、二所示之物，而查悉上情。案經內
    政部警政署刑事警察局、臺中縣警察局、環保警察第二中隊
    移送臺灣臺中地方法院檢察署檢察官偵查起訴。
二、證據名稱：
  (1)被告丙○○、丁○○、乙○○、戊○○等四人於警詢、偵訊
    及本院審理中之自白。
  (2)QQ即時通對話資料。
  (3)「華倫貸款諮詢─辦理資金周轉大額貸款、個人創業免抵押
    、息低，快速辦好收費，諮詢專線00000000」簡體字詐騙簡
    訊及廣告樣張。
  (4)內政部警政署國人入出境資料（丙○○出入境資料）。
  (5)查獲現場相片四張。
  (6)扣案如附表一所示之物。
三、按刑事法若干犯罪行為態樣，本質上原具有反覆、延續實行
    之特徵，立法時既予特別歸類，定為犯罪構成要件之行為要
    素，則行為人基於概括之犯意，在密切接近之一定時、地持
    續實行之複次行為，倘依社會通念，於客觀上認為符合一個
    反覆、延續性之行為觀念者，於刑法評價上，即應僅成立一
    罪。學理上所稱「集合犯」之職業性、營業性或收集性等具
    有重複特質之犯罪均屬之，例如經營、從事業務、收集、販
    賣、製造、散布等行為概念者是（最高法院九十五年度台上
    字第一０七九號、九十五年度臺上字第四六八六號、九十六
    年度台上字第一七二二號判決意旨參照）。而刑法刪除第五
    十六條連續犯規定，修正理由四亦載明：「至連續犯之規定
    廢除後，對於部分習慣犯，例如竊盜、吸毒等犯罪，是否會
    因適用數罪併罰而使刑罰過重產生不合理之現象一節，在實
    務運用上應可參考德、日等國之經驗，委由學界及實務以補
    充解釋之方式，發展接續犯之概念，對於合乎『接續犯』或
    『包括的一罪』之情形，認為構成單一之犯罪，以限縮數罪
    併罰之範圍，用以解決上述問題。」等語，足見立法者亦深
    知各類型犯罪有其本質上之特殊性，非可於連續犯規定刪除
    後，逕將所有犯罪行為論以數罪併合處罰。而學理上包括一
    罪概念中，關於集合犯之態樣，係指依一般社會通念，特定
    犯罪行為具有反覆實施之特性，而藉由法條中客觀構成要件
    之行為要素，涵括上開具有反覆實施特性之數個犯罪行為，
    僅接受一次刑法之評價為已足。查電話詐欺乃係新興之犯罪
    型態，其犯罪型態具有集團性、縝密分工性、反覆性、計畫
    性、職業性，顯非屬偶而為之的犯罪類型，而係反覆以同種
    類詐騙行為為目的之社會活動之職業性犯罪，此觀實務上，
    在刑法修正前，對於此類型犯罪，乃依修正前刑法第三百四
    十條常業犯論處自明。惟刑法第三百四十條之常業詐欺罪，
    業於九十五年七月一日修正公布刪除，自不得再以該罪相繩
    ，惟衡諸該種犯罪之習性及社會常情，本即具有反覆實施之
    性質，依社會通念於客觀上乃符合一個反覆、延續性之行為
    觀念，應評價為包括一罪之集合犯。本案被告等人均係以每
    日撥接多通電話之頻率，向不特定之大陸地區成年被害人為
    詐欺取財之犯行，其詐騙時間密集，次數頻繁，顯均係出於
    反覆、延續單一詐欺行為之決意甚明，揆諸前揭說明，在刑
    法第三百四十條之常業詐欺規定廢除後，應論以包括一罪之
    集合犯，僅受一次刑法評價。核被告丙○○、丁○○、乙○○、戊○○所為，均係犯刑法第三百三十九條第三項、第一
    項之詐欺取財未遂罪。被告丙○○等人與姓名、年籍不詳綽
    號「小周」、「惡魔」、「新小胖」及大陸地區姓名、年籍
    不詳車手之不法犯罪集團成員間，就上揭詐欺取財未遂犯行
    俱有犯意聯絡及行為分擔，均應論以共同正犯。被告丙○○
    等人均著手於詐欺取財犯行之實施而未遂，均屬未遂犯，皆
    應依刑法第二十五條第二項之規定減輕其刑。另被告丙○○
    前因妨害自由案件，經臺灣桃園地方法院判處有期徒刑五月
    ，嗣經減刑為有期徒刑二月十五日確定，於九十六年十月八
    日易科罰金執行完畢。被告乙○○前因過失傷害案件，經本
    院判處有期徒刑六月，嗣經臺灣高等法院臺中分院駁回上訴
    確定，於九十六年二月十五日易科罰金執行完畢。此有臺灣
    高等法院被告前案紀錄表及臺灣臺中地方法院檢察署刑案資
    料查註紀錄表在卷可按，其等於有期徒刑執行完畢後，五年
    以內故意再犯本件有期徒刑以上之罪，均係累犯，各應依刑
    法第四十七條第一項之規定加重其刑。並依法先加後減。爰
    審酌被告丙○○、丁○○、乙○○、戊○○均正值青壯之年
    ，竟不思依循正途賺取所需，反以前揭不法方式詐取金錢牟
    利，雖本件尚屬詐欺取財未遂，但渠等所為仍足以破壞社會
    秩序，斲喪社會生活之信賴基礎，行為殊值非難，暨被告丙○○等人各自於共同犯罪中參與程度與情節輕重，渠等犯罪
    後對於上揭犯罪事實均已坦白承認，堪認尚具悔意，犯罪後
    態度尚稱良好等一切情狀，分別量處如主文所示之刑，並均
    諭知易科罰金之折算標準。末按共同正犯因相互間利用他人
    之行為，以遂行其犯意之實現，本於責任共同之原則，有關
    沒收部分，對於共犯間供犯罪所用之物，自均應為沒收之諭
    知。本件扣案如附表一所示之物，均係屬被告所有，且供渠
    等共同為本件犯行所用之物，業據被告丙○○、丁○○、乙○○、戊○○等人供述在卷（見本院卷九十九年四月十四日
    簡式審判筆錄），爰依刑法第三十八條第一項第二款之規定
    ，併為沒收之宣告。另扣案如附表二所示之物品，固亦分屬
    被告丙○○、丁○○、乙○○所有，然被告丙○○、丁○○
    、乙○○等人已於本院訊問時否認該等物品係供渠等共同為
    上開犯罪所用之物，且復查無其他具體事證足資證明確與本
    案有涉，亦非屬違禁物，核既均與沒收之要件不符，爰俱不
    併予諭知沒收。
四、應適用法條：刑事訴訟法第二百七十三條之一第一項、第二
    百九十九條第一項前段、第三百十條之二、第四百五十四條
    第一項，刑法第二十八條、第三百三十九條第三項、第一項
    、第二十五條第二項、第四十七條第一項、第四十一條第一
    項前段、第三十八條第一項第二款，刑法施行法第一條之一
    第一項、第二項前段，判決如主文。
本案經檢察官甲○○到庭執行職務。
中    華    民    國    99    年    4     月    28    日
                  刑事第七庭    法  官  陳  葳
以上正本證明與原本無異。
如不服本判決應於收受判決後10日內向本院提出上訴書狀，並應
敘述具體理由；其未敘述上訴理由者，應於上訴期間屆滿後20日
內向本院補提理由書（均須按他造當事人之人數附繕本）「切勿
逕送上級法院」。
                                書記官  張雅如
中    華    民    國    99    年    4     月    28    日
附錄法條：
刑法第三百三十九條：
意圖為自己或第三人不法之所有，以詐術使人將本人或第三人之
物交付者，處五年以下有期徒刑、拘役或科或併科一千元以下罰
金。
以前項方法得財產上不法之利益或使第三人得之者，亦同。
前二項之未遂犯罰之。
附表一：
┌──┬────────────┬───┬──────┐
│編號│品                    名│數  量│  所有人    │
├──┼────────────┼───┼──────┤
│ 1  │桌上型電腦（含螢幕、鍵盤│一臺  │丙○○      │
│    │、滑鼠）                │      │            │
├──┼────────────┼───┼──────┤
│ 2  │HP筆記型電腦（扣押物品目│一臺  │丙○○      │
│    │錄表編號B2）            │      │            │
├──┼────────────┼───┼──────┤
│ 3  │路由器                  │四臺  │丙○○      │
├──┼────────────┼───┼──────┤
│ 4  │閘道器                  │一臺  │丙○○      │
├──┼────────────┼───┼──────┤
│ 5  │印表機                  │一臺  │丙○○      │
├──┼────────────┼───┼──────┤
│ 6  │碎紙機                  │一臺  │丙○○      │
├──┼────────────┼───┼──────┤
│ 7  │數據機                  │一臺  │丙○○      │
├──┼────────────┼───┼──────┤
│ 8  │無線室內電話            │四支  │丙○○      │
├──┼────────────┼───┼──────┤
│ 9  │行動電話                │十二支│丙○○      │
├──┼────────────┼───┼──────┤
│ 10 │員工大陸電話表          │二張  │丙○○      │
├──┼────────────┼───┼──────┤
│ 11 │銀行及貸款公司電話表    │五張  │丙○○      │
├──┼────────────┼───┼──────┤
│ 12 │電話卡                  │十九張│丙○○      │
├──┼────────────┼───┼──────┤
│ 13 │計算機                  │一臺  │丙○○      │
├──┼────────────┼───┼──────┤
│ 14 │行動無線網卡            │二支  │丙○○      │
├──┼────────────┼───┼──────┤
│ 15 │隨身碟                  │一支  │丙○○      │
├──┼────────────┼───┼──────┤
│ 16 │記事簿                  │十一本│丙○○      │
├──┼────────────┼───┼──────┤
│ 17 │記事簿（貼有丁○○姓名）│一本  │丁○○      │
├──┼────────────┼───┼──────┤
│ 18 │記事簿（貼有乙○○姓名）│二本  │乙○○      │
├──┼────────────┼───┼──────┤
│ 19 │記事簿（貼有戊○○姓名）│一本  │戊○○      │
├──┼────────────┼───┼──────┤
│ 20 │教戰守則                │四張  │丙○○      │
├──┼────────────┼───┼──────┤
│ 21 │臺新銀行提款卡（信用卡）│一張  │丙○○      │
└──┴────────────┴───┴──────┘
附表二：
┌──┬────────────┬───┬──────┐
│編號│品                   名 │ 數量 │   所有人   │
├──┼────────────┼───┼──────┤
│ 1  │EeePC筆記型電腦         │一臺  │  丙○○    │
├──┼────────────┼───┼──────┤
│ 2  │HP筆記型電腦（扣押物品目│一臺  │  丁○○    │
│    │錄表編號B3）            │      │            │
├──┼────────────┼───┼──────┤
│ 3  │華碩筆記型電腦（扣押物品│一臺  │  乙○○    │
│    │目錄表編號B4）          │      │            │
├──┼────────────┼───┼──────┤
│ 4  │筆記型電腦              │一臺  │  丙○○    │
└──┴────────────┴───┴──────┘

司法院資訊處製作；財團法人民間司法改革基金會備份。
